【裁判字號】    94,易,1014
【裁判日期】    950329
【裁判案由】    背信
【裁判全文】
臺灣士林地方法院刑事判決              94年度易字第1014號
公  訴  人  臺灣士林地方法院檢察署檢察官
被      告  乙○○
選任辯護人  盧昱成律師
上列被告因背信案件，經檢察官提起公訴（94年度偵字第7149號
），本院判決如下：
    主  文
乙○○為他人處理事務，意圖損害本人之利益，而為違背其任務
之行為，致生損害於本人之財產，處拘役伍拾日，如易科罰金以
參佰元折算壹日。
    事  實
一、乙○○自民國91年12月起至92年12月31日止擔任址設臺北縣
    淡水鎮○○路121 號孟子社區管理委員會（下稱孟子社區管
    委會）第8 屆主任委員，負責綜理該社區事務之管理，屬為
    社區住戶及社區管理委員會處理事務之人，關於孟子社區管
    委會之相關財務支出及以管委會名義對外簽立契約，本應依
    孟子社區管委會決議之內容為之。詎乙○○竟意圖損害本人
    之利益，明知孟子社區管委會未決議由中美保全股份有限公
    司（下稱中美保全公司）擔任該社區93年度執行保全事務之
    保全公司，仍於92年12月13日擅自以孟子社區管委會主任委
    員之名義，與中美保全公司簽訂保全合約書及管理維護合約
    書。嗣經社區管委會發現上情，函告中美保全公司否認決議
    授權乙○○簽約，並拒絕中美保全公司履行契約，中美保全
    公司因不甘損失，向孟子社區管委會提出民事損害賠償訴訟
    ，經臺灣板橋地方法院以93年度重簡字第438 號判決孟子社
    區管委會應賠償中美保全公司新臺幣（下同）15萬3900元確
    定，致生損害於孟子社區住戶之財產。
二、案經臺北縣政府警察局淡水分局報請臺灣士林地方法院檢察
    署檢察官偵查起訴。
    理  由
一、訊據被告乙○○雖矢口否認有何背信之犯行，辯稱：伊係依
    據孟子社區保全公司招標作業規定，經社區管委會票選中美
    保全公司後，伊始與中美保全公司簽約，且伊與中美保全公
    司並無任何關係，伊擔任孟子社區主任委員，係抱持服務熱
    忱之義務職，並無為中美公司不法利益之意圖云云，然查：
  (一)被告前於91年12月起至92年12月31日止，擔任孟子社區管委
    會第8 屆主任委員，負責綜理該社區事務之管理，屬於為社
    區住戶及管理委員會處理事務之人等情，業據被告於偵審中
    供明在卷。
  (二)被告未經孟子社區管委會決議通過，於92年12月13日擅自以
    孟子社區管委會主任委員之名義，與中美保全公司簽訂保全
    合約書及管理維護合約書等情，業據被告於偵查中供稱：「
    （雇用保全是否需經過管委會決議？）是」、「（雇用中美
    保全時有無經過管委會決議通過？）一開始由我們向廠商邀
    標，廠商提出標書給我們審核，廠商並到社區做堪查及詢答
    ，廠商資格審查後，由委員做無記名票選，大概是在92年10
    月間的某次臨時會上票選的，詳細時間我再呈報」、「（是
    在何時決議由中美保全負責該社區保全？）第一次的票選跟
    詢答時都沒問題，是到中美上任時才出問題」、「（當時管
    委會有無最後決議紀錄聘任中美保全？）沒有」等語綦詳（
    見偵查卷第39至41頁），核與證人即孟子社區管委會第8 屆
    委員甲○○於偵查中證稱：「（有無參與92年10月19日社區
    管理委員會的會議？）有」、「（該次會議有無決議下年度
    由中美保全負責社區保全？）沒有」、「（10月31日有無決
    議由中美保全負責下年度社區保全？）沒有」、「（何以該
    次會議無法決定？）有住戶在會前跟我說，公開招標的過程
    有問題，且決定的順序都是由乙○○一人決定的。當時共有
    三家保全公司要遴選，只有中美保全將價錢傳真給我們。那
    天大家吵成一團，結果無法決定」、「（10月19日的會議上
    ，確實有決定三家保全公司？）有，決定由這三家進行估價
    及評選」、「（事後出了什麼問題？）價錢、警衛人數有問
    題，所以一直無法決定保全公司」、「（中美保全原為遴選
    之優先次序廠商，何以未能如期決議由中美保全負責保全業
    務？）因為人數跟價錢沒有談攏」等語相符（見偵查卷第63
    至64頁）。復經證人甲○○及證人丙○○即孟子社區管委會
    第9 屆主任委員於審理中均為相同之證述（見93年3 月10日
    審判筆錄），又參酌孟子社區管委會92年10月19日臨時委員
    會會議紀錄、孟子社區92年10月17日93年保全公司招標作業
    第2 次審查會議紀錄及92年11月25日臨時委員會會議紀錄（
    見偵查卷第47至50、56至57頁），均未決議通過孟子社區93
    年度安全、管理委任工作將由中美保全公司處理事項，足見
    被告確未經孟子社區管委會決議，而擅自與中美保全公司簽
    訂上開保全合約，顯有違背其任務之行為。
  (三)被告於孟子社區管委會與中美保全公司損害賠償民事案件審
    理中以證人身分證稱：「我在92年間有擔任被告（即孟子社
    區管委會）的主任委員，我有與原告（即中美保全公司）簽
    訂保全契約，我是代表管委會與原告簽訂契約，管委會簽約
    應經開會同意，當初有辦理招標，原告是在住戶委員會票選
    的時候，票選第一，之後有些住戶反對，在簽約前後都有人
    反對，開會當時很亂，沒有決議，我是以當初票選的結果及
    考量原告的條件是比較好的，所以才與原告簽約，我口頭上
    有跟原告說住戶委員有反對聲浪，管委會還沒有最後決議，
    我認為公約裡面並沒有規定主委不能依照評選結果對外執行
    簽約的動作，當時我基於時效上的考量，所以我才不得不作
    決定與原告簽約」等語（見偵查卷第22頁），益證被告確未
    經孟子社區管委會決議，而擅自與中美保全公司簽訂上開保
    全契約，顯有違背任務之行為極明。
  (四)按孟子社區管委會之規約第6 條第3 款規定：管理委員會會
    議應有過半數以上之委員出席參加，其討論事項應經出席委
    員過半數以上之決議通過。同條第4 款規定：有關管理委員
    會之會議紀錄，應包括下列內容：(1)開會時間、地點。(2)出
    席人員及列席人員名單。(3)討論事項之經過概要及決議事項
    內容等之紀錄（見偵查卷第60頁規約節本）。被告係孟子社
    區管委會之主任委員，係為社區住戶及社區管理委員會處理
    事務之人，關於上述規約之規定，應知之甚稔，明知孟子社
    區管委會未決議通過由中美保全公司處理孟子社區93年度保
    全事務，不得代表孟子社區管委會與中美保全公司簽訂契約
    ，竟於92年12月13日擅自以孟子社區管委會主任委員之名義
    ，代表孟子社區管委會，與中美保全公司簽訂保全合約書及
    管理維護合約書，有上開合約書二份在卷可稽（見偵查卷第
    77至93頁），其有損害本人即孟子社區全體住戶之利益甚明
    。
  (五)被告擅自代表孟子社區管委會與中美保全公司簽訂保全合約
    書及管理維護合約書，因而使孟子社區管委會須賠償中美保
    全公司15萬3900元等情，為被告所不爭執，並經證人甲○○
    於偵審中證述屬實，復有臺灣板橋地方法院93年度重簡字第
    438 號判決在卷可憑，是被告因違背其任務之行為，致生損
    害孟子社區住戶之財產。
  (六)綜上所述，被告之辯解，應屬卸責之詞，不足採信。本件事
    證明確，被告背信犯行堪以認定。
二、核被告為孟子社區管委會之主任委員，無視孟子社區管委會
    規約規定，意圖損害孟子社區全體住戶之利益，擅自與之簽
    訂保全契約，自違背其任務，致社區住戶受有15萬3900元之
    財產損害，核其所為，係犯刑法第342 條第1 項之背信罪。
    爰審酌被告犯罪之目的、手段，犯罪所生危害，迄今尚未賠
    償被害人之損害，與犯罪後飾詞否認之態度等一切情狀，量
    處拘役五十日，並諭知易科罰金之折算標準。
據上論斷，應依刑事訴訟法第299 條第1 項，刑法第342 條第1
項、第41條第1 項前段，罰金罰鍰提高標準條例第1 條前段、第
2條，判決如主文。
本案經檢察官呂永魁到庭執行職務。
中    華    民    國    95    年    3     月    29    日
                  刑事第四庭審判長法  官  謝靜恆
                                  法  官  許碧惠
                                  法  官  周明鴻
以上正本證明與原本無異。
如不服本判決，應於判決送達後10日內，向本院提出上訴狀。
                                  書記官  楊哲偉
中    華    民    國    95    年    3     月    30    日
論罪法條：
刑法第342 條第1 項
為他人處理事務，意圖為自己或第3 人不法之利益，或損害本人
之利益，而為違背其任務之行為，致生損害於本人之財產或其他
利益者，處五年以下有期徒刑、拘役或科或併科1000元以下罰金
。


司法院資訊處製作；財團法人民間司法改革基金會備份。
